臺灣橋頭地方法院刑事判決　
111年度審金訴字第99號
公  訴  人  臺灣橋頭地方檢察署檢察官
被      告  林穎鑫


上列被告因詐欺等案件，經檢察官提起公訴（110年度偵字第164
46、12898、12202號），本院合議庭裁定由受命法官獨任進行簡
式審判程序，判決如下：
    主  文
林穎鑫犯三人以上共同詐欺取財罪，處有期徒刑壹年參月。扣案
之門號0000000000號行動電話壹支沒收之；未扣案之犯罪所得新
臺幣參仟肆佰元沒收之，於全部或一部不能沒收或不宜執行沒收
時，追徵其價額。
    犯罪事實
一、林穎鑫、許成睿（原名：許名傑，由本院另以簡易判決處刑
    ）於民國110年7月間某日，先後加入真實姓名、年籍不詳，
    通訊軟體微信暱稱「周杰倫」等成年人所組成之三人以上詐
    欺集團（所涉參與犯罪組織部分，未經檢察官於本案起訴）
    ，林穎鑫擔任持人頭帳戶提領詐欺所得款項之「車手」，許
    成睿擔任向車手收取提領款項後，轉交予所屬詐欺集團上游
    成員之「收水」工作。林穎鑫即與許成睿、「周杰倫」及其
    等所屬之詐欺集團成員，共同意圖為自己不法所有，基於三
    人以上共同詐欺取財、掩飾或隱匿詐欺犯罪所得去向而洗錢
    之犯意聯絡，由該詐欺集團成員於110年7月29日13時50分許
    ，佯為健保局人員，致電蔡坤榮，誆稱其健保卡違規使用，
    因而個資遭人盜用洗錢，將派人前往管收財產配合調查云云
    ，致蔡坤榮陷於錯誤，於同日15時20許，在其位於高雄市路
    竹區（真實地址詳卷）之住處前，交付新臺幣（下同）145,
    000元予林穎鑫，林穎鑫隨即至高雄市路竹區華正路102巷內
    ，將上開款項轉交予許成睿，許成睿再依「周杰倫」指示，
    前往彰化高鐵站停車場，在某部小客車內將該款項轉交給不
    詳詐欺集團成員，以此方式製造金流之斷點，致無從追查前
    揭犯罪所得之去向，而掩飾或隱匿該詐欺犯罪所得，林穎鑫
    並因此獲有3,400元之報酬。
二、案經高雄市政府警察局湖內分局報告臺灣橋頭地方檢察署檢
    察官偵查起訴。
    理  由
一、上揭犯罪事實，被告林穎鑫於警詢、偵查、本院準備程序及
    審理時均坦承不諱（見警一卷第5至16頁，偵二卷第11至16
    、37、76至79頁，審金訴卷第73、163、172頁），核與被害
    人蔡坤榮於警詢、偵查時、同案被告許成睿於偵查及本院準
    備程序時之證述相符（見警一卷第17至24頁，偵二卷第35至
    39頁，偵三卷第15至23頁，偵四卷第65至66頁，審金訴卷第
    73至74頁），並有扣押筆錄、扣押物品目錄表、受（處）理
    案件證明單、受理各類案件紀錄表、被害人路竹郵局帳戶存
    摺封面及明細各1份、監視器錄影畫面翻拍照片11張在卷可
    稽（見警一卷第43至47、61至63、69頁，警二卷第65至75頁
    ），足認被告之任意性自白與事實相符，其上開犯行堪以認
    定。
二、論罪科刑：
  ㈠核被告所為，係犯刑法第339條之4第1項第2款之三人以上共
    同詐欺取財罪，及洗錢防制法第14條第1項之一般洗錢罪。
    其與同案被告許成睿、「周杰倫」及所屬之詐欺集團成員，
    彼此間具犯意聯絡及行為分擔，均為共同正犯。其以一行為
    同時觸犯上開2罪名，應依刑法第55條之規定，從一重之三
    人以上共同詐欺取財罪處斷。
　㈡被告參與同案被告許成睿、「周杰倫」等成年人所屬之詐欺
    集團組織，而於110年間所犯之參與犯罪組織、加重詐欺取
    財、洗錢犯行，業經臺灣新北地方地檢署檢察官以110年偵
    字第35537、40650、47512號提起公訴，並於111年1月14日
    以111年度金訴字第103號繫屬於臺灣新北地方法院（後改分
    為111年度金訴緝字第21號），經該院以111年度金訴緝字第
    21號判決就其首次加重詐欺取財犯行論以組織犯罪防制條例
    第3條第1項後段之參與犯罪組織罪，有上開判決、臺灣高等
    法院被告前案紀錄表各1份附卷可憑（見審金訴卷第103至12
    0頁）。至於本案則是於111年3月21日始繫屬本院，有臺灣
    橋頭地方檢察署111年3月21日橋檢信張110偵16446字第1119
    008409號函1份及其上之本院收文戳章在卷可稽（見審金訴
    卷第5頁），是本案顯非最先繫屬之法院，為避免重複評價
    ，當無將被告再另論一參與犯罪組織罪，而與本案所犯加重
    詐欺罪從一重論處之餘地，併此敘明。
　㈢又本件詐欺集團成員固有冒稱健保局人員，向被害人施用詐
    術之情，然並無事證足認被告就冒用政府機關及公務員名義
    部分有所知悉，或與詐欺集團成員間就此部分有犯意聯絡，
    自難以刑法第339條之4第1項第1款「冒用政府機關或公務員
    名義」之加重要件相繩，附此敘明。
  ㈣按洗錢防制法第16條第2項固規定：犯前2條之罪，在偵查或
    審判中自白者，減輕其刑，而被告就上開洗錢犯行，於偵查
    及本院審理中均坦承不諱，已如前述，是就被告所犯洗錢罪
    部分，原應減輕其刑；然經前述論罪後，就被告上開犯行從
    一重論以三人以上共同詐欺取財罪，並未論以洗錢罪，自無
    上開減輕其刑規定之適用，惟就其此部分想像競合輕罪得減
    刑部分，仍得作為本件量刑審酌事由，附此敘明。
　㈤本院審酌被告不思以正途獲取財物，竟貪圖輕易獲得金錢而
    加入詐欺集團，擔任取款車手，造成被害人受有145,000元
    之財產損失，並對交易秩序、社會互信機制均有重大妨礙；
    兼衡其犯後坦承上開加重詐欺、洗錢犯行，雖與被害人調解
    成立，約定自111年6月10日起分期賠償被害人共計50,000元
    ，有調解筆錄1份附卷可考（見審金訴卷第81至82頁），然
    嗣後並未賠償分文，業據被告及被害人於本院準備程序時陳
    明在卷（見審金訴卷第157、163頁）；復考量其自述國中肄
    業之教育程度，擔任租車行店員，月收入約2萬元，未婚，
    無子女，與母親、外公、外婆同住等一切情狀，量處主文之
    刑。
三、沒收：
  ㈠扣案之門號0000000000號行動電話1支，為被告所有，供聯繫
    本案詐欺集團成員所用之物，已據其於本院準備程序時供陳
    明確（見審金訴卷第163頁），爰依刑法第38條第2項前段規
    定宣告沒收之。
　㈡被告因本案犯行獲得3,400元之報酬，亦經其於本院準備程序
    時供陳在卷（見審金訴卷第73、172頁），前揭款項即屬其
    本案犯行之犯罪所得，未據扣案，亦未實際發還或賠償被害
    人，應依刑法第38條之1第1項前段規定宣告沒收之，於全部
    或一部不能沒收或不宜執行沒收時，應依同條第3項規定，
    追徵其價額。
據上論斷，應依刑事訴訟法第273條之1第1項、第299條第1項前
段，判決如主文。
本案經檢察官賴帝安提起公訴，檢察官鍾葦怡、靳隆坤到庭執行
職務。
中　　華　　民　　國　　111 　年　　12　　月　　8 　　日
                  刑事第五庭    法　官  黃逸寧
以上正本證明與原本無異。
如不服本判決應於收受送達後20日內向本院提出上訴書狀，並應
敘述具體理由；如未敘述上訴理由者，應於上訴期間屆滿後20日
內向本院補提理由書（均須按他造當事人之人數附繕本）「切勿
逕送上級法院」。
中　　華　　民　　國　　111 　年　　12　　月　　8 　　日
　　　　　　　　　　　　　 　　 書記官  鄭珓銘
附錄法條：
中華民國刑法第339條之4
犯第339條詐欺罪而有下列情形之一者，處1年以上7年以下有期
徒刑，得併科一百萬元以下罰金：
一、冒用政府機關或公務員名義犯之。
二、三人以上共同犯之。
三、以廣播電視、電子通訊、網際網路或其他媒體等傳播工具，
    對公眾散布而犯之。
前項之未遂犯罰之。
洗錢防制法第14條
有第二條各款所列洗錢行為者，處7年以下有期徒刑，併科新臺
幣5百萬元以下罰金。
前項之未遂犯罰之。
前二項情形，不得科以超過其特定犯罪所定最重本刑之刑。
卷宗名稱對照表：
編號 卷宗名稱 簡稱 1 高市警湖分偵字第11071628311號卷 警一卷 2 高市警湖分偵字第11071628312號卷 警二卷 3 高市警湖分偵字第11071628300號卷 警三卷 4 橋頭地檢110年度偵字第12202號卷 偵二卷 5 橋頭地檢110年度偵字第12898號卷 偵三卷 6 橋頭地檢110年度偵字第16446號卷 偵四卷 7 本院111年度審金訴字第99號卷 審金訴卷